臺灣高等法院臺中分院刑事判決　　　　　　　九十三年度上更（一）字第二五二號
　　上　訴　人
　　即　被　告　乙○○
　　指定辯護人　甲○○
右上訴人因毒品危害防制條例案件，不服臺灣彰化地方法院九十年度訴字第四０六號
中華民國九十年八月七日第一審判決（起訴案號：臺灣彰化地方法院檢察署九十年度
偵字第九四二號），提起上訴，經最高法院發回更審，本院判決如左：
      主  文
原判決撤銷。
乙○○共同販賣第一級毒品，處有期徒刑捌年陸月。
扣案之新台幣貳仟元沒收，驗還之海洛因壹包（淨重０．三六公克，包裝重０．三０
公克）沒收銷燬之。
      事  實
一、乙○○與不詳真實姓名綽號「阿文」之成年男子基於販賣第一級毒品海洛因營利
    之犯意聯絡，由「阿文」以提供海洛因及其0000－000000號行動電話
    為購買毒品者之聯絡電話，乙○○負責將海洛因送予購買者及收取價金後再轉交
    予「阿文」，於販賣海洛因所得之金額達新台幣（下同）五千元時，再分給乙○
    ○五百元之方式共同販賣海洛因。嗣於民國九十年一月二十二日下午四時二十四
    分許，「阿文」以其上開行動電話撥打乙○○0000000000號行動電話
    ，並約定於彰化縣大村鄉大崙村公墓旁見面，同日下午四時三十一分許，適陳強
    毅（經送勒戒後為不起訴處分）以其所有之0000000000號行動電話撥
    打上開「阿文」之行動電話，以新台幣（下同）二千元之代價，向「阿文」購買
    海洛因一包，二人並於電話中約定在彰化縣埔心鄉○○村○○路○段十二號永裕
    超市前交易，「阿文」與乙○○於彰化縣大村鄉大崙村公墓旁見面後，即交待乙
    ○○將二千元之海洛因一包（送驗後驗餘淨重０．三六公克，包裝重０．三０公
    克）送往上開約定地點交付予陳強毅並收取二千元，乙○○於同日（起訴書誤載
    為同年一月十七日）下午五時十分許，到達前開約定地點永裕超市前，將海洛因
    交予陳強毅並收取二千元後，適因外出查緝賭博案之彰化縣警察局溪湖分局員警
    陳永仕等四人發現乙○○及陳強毅行蹤有異，下車臨檢而當場查獲，並自陳強毅
    手上扣得上開毒品一包，自乙○○手上扣得陳強毅交付購買毒品之二千元。
二、案經彰化縣警察局溪湖分局報請臺灣彰化地方法院檢察署檢察官偵查起訴。
    理  由
一、訊據被告乙○○矢口否認有與「阿文」共同販賣海洛因之犯行，辯稱被告因罹患
    髖關節症，朋友拿海洛因給被告止痛，案發當天伊是向「阿文」購買毒品，「阿
    文」叫伊順便幫忙送給陳強毅，並給伊一點海洛因抵癮，並未給被告五百元，被
    告只有拿海洛因給陳強毅，並未向其收二千元，扣案之二千元係被告所有要準備
    購物用，並非陳強毅交給被告，被告警訊筆錄係遭刑求所為，並不實在等語。惟
    查：(1)、右開事實，業據、被告於九十年一月二十二日在警訊中供稱：「警方
    是於民國九十年元月二十二日十七時十分在彰化縣埔心鄉○○村○○路○段十二
    號永裕超市前發現我以海洛因壹小包（毛重零點陸公克）跟陳強毅以新臺幣貳仟
    元正從事毒品交易。當我收到陳強毅交付新臺幣貳仟元後，而為警當場查獲。」
    、「（警方所查獲之毒品來源如何﹖）這些毒品是一名綽號『阿文』之男子於民
    國九十年元月二十二日十六時許，以他的行動電話打至我的行動電話0000－
    000000，叫我到大村鄉大崙村公墓旁由『阿文』親自交付海洛因壹小包給
    我，叫我送到彰化縣埔心鄉○村○○路○段十二號永裕超市前給一名叫強毅之男
  子。」、「綽號『阿文』之男子真實姓名、年籍我不清楚。年齡大約三十歲、身
    高約一七０公分左右。聯絡方式都是以行動電話聯絡。」、「我替『阿文』送毒
    品給不特定人士約有七、八次之多。每次交易金額累計達新台幣伍仟元，就給我
    佣新台幣伍佰元。」等語（見彰化縣警察局溪湖分局刑案偵查卷宗）。、被告
    於九十年一月二十三日在偵查中供稱：「（為何陳強毅說是你拿給他﹖）「阿文
    」叫我去向陳強毅拿錢，但我不認識陳強毅。」、「（為何警訊說你拿毒品給陳
    ﹖）我是那樣講的沒錯，但我沒拿給他，是『阿文』叫我拿給他的，我在二十二
    日下午四、五點時拿給他的，警訊中講的實在。」、「（錢如何拿給『阿文』﹖
    ）約好在公墓等。」、「（你賣第幾次﹖）七、八次，都是『阿文』叫我送的。
    」等語（見偵查卷第三頁反面、第四頁）。、被告嗣雖在九十年二月十六日偵
    訊及原審中否認有送毒品給陳強毅及向陳強毅收取二千元，惟在本院上訴審九十
    年十月二十九日調查程序中供稱：「我當天是去向阿文買毒品海洛因，他叫我順
    便幫他送海洛因給陳強毅。」、「（阿文給你什麼代價﹖）他送我一點點海洛因
    。」、「（你曾幫他送過幾次海洛因﹖）若我去買海洛因，剛好他不方便去送海
    洛因，就叫我幫他拿去，他會送我一根香煙的份量，讓我止個癮。」、「（自何
    時幫他送海洛因﹖）八十九年十一月份左右我開始吸食海洛因，我曾幫他送過四
    、五次。」、「我已交給陳強毅海洛因，．．．」（見本院上訴卷九十年十月二
    十九日訊問筆錄），在本院上訴審九十年十二月十一日審理庭中供稱：「我是去
    向陳強毅收錢。」等語（見本院上訴卷九十年十二月十一日審理筆錄）。、證
    人陳強毅於九十年一月二十二日在警訊中供稱：「警方是於民國九十年元月二十
    二日十七時十分在彰化縣埔心鄉○○村○○路○段十二號永裕超市前發現我正以
    新台幣貳仟元跟乙○○購買海洛因壹小包（毛重零點陸公克），而被警當場查獲
    。」、「這包海洛因是於民國九十年元月二十二日十七時十分在彰化縣埔心鄉○
    ○村○○路○段十二永裕超市前以新台幣貳仟元向乙○○所購得。我是打行動電
    話0000－000000號向一名綽號『阿文』之男子購買海洛因，而他請乙
    ○○送過來給我。」、「（你是否認識乙○○﹖有無仇恨﹖）我跟他不認識，只
    是他送毒品來時問我是不是叫強毅。我跟他沒有仇恨。」等語（見彰化縣警察局
    溪湖分局刑案偵查卷宗），於九十年二月九日在偵查中證稱：「（平時你施用之
    毒品來源﹖）打電話叫阿文之人拿，阿文均會叫人送過來，每次送來之人均不同
    ，連同查獲這次共三次均不同人送貨。」、「（乙○○只交過這次貨給你﹖）是
    的。」、「當天（指案發當天）下午四點半左右我先打電話給阿文，約在東西向
    快速路下交易，我沒有等到人，就又到了超市，這邊再聯絡阿文我的所在，乙○
    ○就過來與我交易。」、「．．只叫我先在那邊等，我在東西向道路等不到人，
    到了超市再打電話過去，阿文叫我等一下，說馬上有人送來。」、「（警訊實在
    ﹖）實在。」等語（見偵查卷第十四頁）。在原審雖供稱沒有印象是否被告將海
    洛因交給伊等語，惟仍結證稱：「（九十年一月二十二日是否有向『阿文』購買
    毒品﹖）有。我是用我的手機在下午四點多打電話給綽號『阿文』的人向他買毒
    品，我的手機號碼可能是0000000000號，我不知道『阿文』真實年籍
    ，我是在公園認識『阿文』，當天我和『阿文』以電話聯絡約在一家超市交易毒
    品海洛因。」、「被告拿海洛因給我，我拿二千元給被告。」等語（見原審卷第
    三九頁、六十一頁反面）。綜核上開被告及陳強毅供詞，陳強毅確有以行動電話
    撥打「阿文」之行動電話向「阿文」購買海洛因，且「阿文」確有交給被告價值
    二千元之海洛因一包，交待被告送至其與陳強毅約定地點即永裕超市前交予陳強
    毅並向陳強毅收款二千元，甚為灼然。(2)、此外，參以證人即查獲被告與陳強毅
    為毒品交易之員警陳永仕、楊順典、謝世源三人於九十年二月十六日在偵訊中，
    及陳永仕、楊順典、謝世源、蕭名企四人在本院上訴審結證略以：其四人因外出
    查辦賭博案件，車子路過永裕超市時，看到被告與陳強毅為毒品交易，行跡可疑
    ，因而下車臨檢，由警員謝名企在陳強毅手中查到扣案海洛因一包，在被告手中
    查到陳強毅交付之二千元，被告及陳強毅當場均有承認毒品交易，其四人在警訊
    中並未對被告及陳強毅刑求等語在卷（見偵查卷第二三頁反面、二四頁，本院上
    訴卷九十年十一月二十六日訊問筆錄），參以被告在偵查中即已供稱：「（為何
    警訊說你拿毒品給陳﹖）我是那樣講的沒錯，但我沒拿給他（指陳強毅，下同）
    ，是『阿文』叫我拿給他的，我在二十二日下午四、五點時拿給他的，警訊中講
    的實在。」等語（見偵查卷第四頁），陳強毅在偵查中亦供稱：「（警訊實在﹖
    ）實在。」（見偵查卷第十四頁），復參諸苟被告及陳強毅遭刑求，嗣後為何均
    未曾要求驗傷證明？足證被告與陳強毅在警訊中並無遭刑求，供述顯均係出於自
    由意志，被告辯稱警訊筆錄不實在，陳強毅在本院上訴審附和被告辯詞改稱伊及
    被告在警訊中均遭刑求、及阿文在其與被告碰面前已將海洛因交付予伊、被告只
    是來收二千元（見本院上訴卷九十年十一月二十六日訊問筆錄），及在原審一度
    改稱對被告沒印象（見原審卷四十頁）等語，顯均屬卸責護之詞，均不足採信
    ，本件被告及陳強毅之警訊筆錄內容均屬實在堪以採信。(3)、再查，00000
    00000號行動電話係被告所使用，0000000000號行動電話為陳強
    毅所使用，0000000000號行動電話係「阿文」所使用一節，業據被告
    、陳強毅坦承在卷，並有遠傳公司函一份在卷可稽（見原審卷四六頁）。再「阿
    文」於九十年一月二十二日十六時二十四分許，撥打電話予被告時，「阿文」之
    行動電話基地台位置在彰化縣員林鎮○○路四二之二０號三樓頂，嗣「阿文」於
    同日十六時三十一分許接受陳強毅打來之電話時，其行動電話基地台位置已在彰
    化縣大村鄉○○村○○路二三之四０號三樓頂，足見「阿文」之位置係從員林鎮
    ○○路附近，往大村鄉○○村○○路附近方向移動；而被告於九十年一月二十二
    日十六時二十四分許接受「阿文」之電話時，其行動電話基地台位置在彰化縣溪
    湖鎮○○○段九九九號，於講完電話時，其行動電話基地台位置已在彰化縣大村
    鄉○○○路四０一號三樓頂，足見被告之位置係從溪湖鎮○○○段附近，往大村
    鄉○○○路附近方向移動，應與「阿文」皆進入大村鄉等情，有遠傳公司之通聯
    紀錄、台灣大哥大股份有限公司函及所附通聯紀錄附於原審卷可稽（見原審卷第
    十七、十八、二十、二二、四九頁），參諸被告於本院更一審供稱：「（問：是
    陳強毅與阿文聯絡要買毒品後，阿文再與你聯絡？）是。我有先打電話給阿文說
    要向他買毒品，阿文說他沒有空，會再跟我聯絡，後來陳強毅與阿文聯絡要買毒
    品之後，阿文再打電話給我，叫我去向阿文買及拿毒品，後來我去向阿文買毒品
    時，阿文說他沒有空，阿文就叫我順便拿毒品到永裕超市給陳強毅。所以我才拿
    毒品交給陳強毅，陳強毅就交給我二千元。」等語（見本院更一卷第十九頁），
    復觀諸被告於九十年一月二十二日十四時四十四分許、十四時五十六分許、十五
    時許、十五時十一分許、十五時五十一分許確曾多次撥打電話予「阿文」，有遠
    傳公司之通聯紀錄足佐（見原審卷第十八頁），足見案發當日係被告先多次撥打
    電話聯絡「阿文」，因「阿文」沒空暇，之後「阿文」於十六時二十四分再回撥
    給被告，並約定兩人在彰化縣大村鄉大崙村公墓旁見面，適因十六時三十一分陳
    強毅撥打電話給「阿文」欲購買海洛因，「阿文」與被告見面後乃交給被告價值
    二千元之海洛因一包，並交待被告送至其與陳強毅約定地點即永裕超市前交予陳
    強毅並向陳強毅收款二千元至明，益證被告於警訊中自白：「．．．綽號『阿文
    』之男子於民國九十年一月二十二日十六時許，以他的行動電話0000000
    000打至我的行動電話0000000000，叫我到大村鄉大崙村公墓旁，
    由『阿文』親自交付海洛因壹小包給我，叫我送到彰化縣埔心鄉○○村○○路○
    段十二號永裕超市前給一名叫強毅之男子」等語，確與事實相符。(4)、此外，復
    有白粉一包、現金二千元扣案可稽，扣案白粉一包經送法務部調查局鑑定結果，
    含有第一級毒品海洛因成分一節，有該局九十年二月二十二日（90）陸（一）0
    0000000號鑑定通知書一紙附在偵查卷（見偵查卷第四五頁）足稽。另被
    告在警訊供稱替「阿文」送海洛因，如金額達五千元，則由「阿文」分五百元給
    伊等語，與其在本院上訴審供稱替「阿文」送海洛因後，「阿文」會給一點點海
    洛因供其抵癮等語前後互異，惟如被告送海洛因予購買者後，「阿文」會供應海
    洛因予被告施用，被告應無如其前開供稱向「阿文」購買海洛因之必要，被告在
    本院上訴審改稱「阿文」送其一點點海洛因抵癮，顯為避重就輕之詞，自以被告
    在警訊供稱其送海洛因之代價為於出售五千元海洛因後，「阿文」會分五百元給
    伊等語為可採。另被告在警訊及偵訊中均自白替「阿文」送海洛因七、八次，在
    本院上訴審供稱替「阿文」送海洛因四、五次，惟除本案送海洛因予陳強毅該次
    業據陳強毅供稱在卷核與其自白相符外，其餘並無積極證據堪認被告自白與事實
    相符，是本件認定被告與「阿文」僅有共同販賣一次海洛因犯行，併予明。綜
    上所述，被告在原審辯稱伊案發當天是到永裕超市購物，在本院改稱伊未與「阿
    文」共同販賣海洛因等語，均係卸責之詞，不可採信，本件事證明確，被告犯行
    至堪認定。
二、核被告乙○○所為，係犯毒品危害防制條例第四條第一項之販賣第一級毒品罪。
    被告於陳強毅與「阿文」約定買賣海洛因之數量及金額後，將海洛因交付陳強毅
    ，並收受陳強毅交付之現金二千元，其販賣海洛因之行為，即屬既遂。又扣案之
    海洛因雖為「阿文」提供，惟被告交付海洛因予陳強毅及向陳強毅收受二千元之
    行為，乃販賣海洛因之構成要件行為，自屬販賣海洛因之正犯。被告與綽號「阿
    文」之成年男子間有犯意之聯絡，及行為之分擔，皆為共同正犯。公訴意旨認被
    告係幫助犯，且其販賣毒品之行為尚屬未遂，均有未洽，其起訴法條應予變更。
    又被告持有海洛因之行為，已為販賣海洛因之行為所吸收，不另論罪。被告所犯
    販賣第一級毒品罪之法定刑為死刑、無期徒刑，惟被告僅共同販賣海洛因一次，
    數量不多，販賣所得二千元，利益不大，亦非全數為其所獲得，縱量處較低刑即
    無期徒刑，仍屬過苛，法重情輕，爰依刑法第五十九條規定，酌予減輕其刑。原
    審認被告罪證明確，予以論罪科刑，固非無見，惟原審事實未明確認定，綽號「
    阿文」係先已與被告於案發當日約定於彰化縣大村鄉大崙村公墓旁見面，嗣「阿
    文」再接獲陳強毅購買海洛因之電話後，綽號「阿文」與被告於彰化縣大村鄉大
    崙村公墓旁見面時，「阿文」交待其依約定地點，將海洛因一包送交陳強毅及收
    取價款等情，尚有未合。被告上訴意旨否認犯罪，雖無可取，惟原判決既有可議
    ，即無可維持，自應由本院將原判決撤銷改判，爰審酌被告之素行、及犯罪動機
    、目的、手段、販賣毒品之次數、數量並犯罪後之態度等一切情狀，量處如主文
    第二項所示之刑。扣案之現金二千元，係被告販賣海洛因所得之款項，依法併予
    宣告沒收。驗還之海洛因一包（淨重０．三六公克，包裝重０．三０公克）則屬
    毒品，應予宣告沒收銷燬之。至送驗用罄之海洛因，事實上已滅失，則不予宣告
    沒收銷燬，附此敘明。
據上論斷，應依刑事訴訟法第三百六十九條第一項前段、第三百六十四條、第二百九
十九條第一項前段，毒品危害防制條例第四條第一項、第十八條第一項前段、第十九
條第一項，刑法第十一條前段、第二十八條、第五十九條，判決如主文。
本案經檢察官丙○○到庭執行職務。
中       華       民       國   九十四    年     一     月    十一      日
                                臺灣高等法院臺中分院刑事第十一庭
                                      審判長法  官  李  璋  鵬
                              法  官  胡  森  田
                                            法  官  蕭  錦  鍾
右正本證明與原本無異。
如不服本判決應於收受送達後十日內向本院提出上訴書狀，其未敘述上訴之理由者並
得於提起上訴後十日內向本院補提理由書（均須按他造當事人之人數附繕本）。
                                            書記官  蘇  昭  文
中      華      民      國      九十四   年      一       月    十二    日
毒品危害防制條例第四條第一項：
製造、運輸、販賣第一級毒品者，處死刑或無期徒刑；處無期徒刑者，得併科新臺幣
一千萬元以下罰金。
                                                                        Ｉ
